---
title: "미세먼지 예측"
output: html_document
---

## 데이터 준비

### (1) 8개 도시 월별 미세먼지 측정량 불러오기

```{r}
library(tidyverse)
library(fpp3)
```

```{r}
df <- read_csv("PM10w.csv")
df <- df[,-2]
```

```{r}
df
```

### (2) tsibble로 변환

```{r}
pm10w<- df %>%
  mutate(Month=yearmonth(yymm)) %>%
  select(-yymm) %>%
  as_tsibble(index=Month)
```

```{r}
pm10w
```

```{r}
class(pm10w)
```
```{r}
index(pm10w)
```

### (3) Wide format(pm10w)에서 Long format(pm10)으로 변환

```{r}
pm10 <- pivot_longer(pm10w, cols=c(-Month, seoul, busan, daegu, incheon, gwangju, daejeon, ulsan, sejong), names_to='city', values_to='concentration')
```

```{r}
pm10
```

## 시계열 그림

```{r}
autoplot(pm10, concentration)
```

```{r}
# 위와 같은 그림을 가지는 다른 방법
ggplot(pm10, aes(x=Month, y=concentration, color=city)) +
  geom_line(aes(linetype=city))
```

* 분산이 일정하진 않지만 비교적 일정한 편으로 보인다.

```{r}
ggplot(pm10, aes(x=Month, y=concentration, color=city, group=city)) +
  geom_line() +
  facet_grid(city~.)
```

* 각 도시의 미세먼지 측정량 그래프가 비슷한 모양이다. 계절성이 있음을 짐작해볼 수 있다.

## 계절성 그림
### gg_season

```{r}
pm10 %>%
  gg_season(concentration) +
  ylab("concentration of pm10") +
  ggtitle("pm10 in Korea cities")
```

* 각 도시마다 시기별로 그래프의 모양이 비슷하고 도시별로 비교하여도 비슷하다. 계절성이 있다.

### gg_subseries
```{r}
pm10 %>%
  gg_subseries(concentration) +
  ylab("concentration of pm10") +
  ggtitle("pm10 in Korea cities")
```

* 도시별 월별 그림을 그려보아도 여름에는 낮고 겨울,봄에 높은 계절성을 확인할 수 있다.

## ACF의 특징 기술

```{r}
pm10 %>% ACF(concentration) %>% autoplot()
```

* 낮은 lag 차수에도 기각역을 꽤 벗어나는 것을 볼 수 있다. 백색잡음이 아닐 것이라 추측해볼 수 있다. 이는 아직 남은 정보가 있다는 의미이다.

## Ljung-Box 검정

```{r}
Box.test(pm10$concentration, lag=12, type='L')
```

* ljung-box의 가설
H0: p1 = ... = p12 = 0
p-value가 0.05보다 작으므로 H0를 기각한다. 따라서 백색잡음이 아니다. 남은 정보가 있다.


# 서울의 미세먼지 측정량

```{r}
pm10s <- pm10 %>% 
  filter(city=="seoul") %>%
  select(Month, concentration)

pm10s
```

## 시계열 그림

```{r}
autoplot(pm10s, concentration)
```

```{r}
# 위와 같은 그림을 그리는 다른 방법 
ggplot(pm10s, aes(x=Month, y=concentration)) +
  geom_line()
```

* 분산이 일정하지 않지만 비교적 일정한 것으로 보인다.

## 계절성 검토

### gg_season

```{r}
pm10s %>%
  gg_season(concentration) +
  ylab("concentration of pm10") +
  ggtitle("pm10 in Seoul")
```

* 모든 연도의 그래프가 겨울에서 봄에 가장 미세먼지 측정량이 높아지고 여름에 낮아지는 모양을 하고 있다. 계절성이 있음을 알 수 있다.

### gg_subseries

```{r}
pm10s %>%
  gg_subseries(concentration) +
  ylab("concentration of pm10") +
  ggtitle("pm10 in Seoul")
```

* 3월에 가장 높아지며 9월에 가장 낮아지는 것을 확인할 수 있다.
겨울에서 봄에 미세먼지 측정량이 높아지며 여름에 낮아지는 계절성이 있다. 

* 정리: 계절성이 있고 추세는 불명확해보인다.

## 서울 미세먼지(pm10s) 분석

## 데이터 분할

```{r}
TRN <- filter_index(pm10s, ~'2017 DEC')
TST <- filter_index(pm10s, '2018 JAN'~'2019 DEC')
```

```{r}
TRN
```

```{r}
TST
```

### 분해법 적용

## (1) X11

```{r}
x11_dcmp <- pm10s %>%
  model(x11=feasts:::X11(concentration, type="additive")) %>%
  components()
```

```{r}
autoplot(x11_dcmp) + ggtitle("Additive X11 decomposition of pm10 in Seoul")
```

* 네모의 크기가 가장 작은 불규칙 성분의 영향이 가장 크다.

### 분해결과: trend, season_adjust

```{r}
x11_dcmp %>%
  ggplot(aes(x = Month)) +
  geom_line(aes(y = concentration, colour = "Data")) +
  geom_line(aes(y =season_adjust, colour = "Seasonally Adjusted")) +
  geom_line(aes(y = trend, colour = "Trend")) +
  xlab("Month") + ylab("concentration of pm10") +
  ggtitle("x11: pm10 in Seoul") +
  scale_colour_manual(values=c("gray", "blue", "red"),
                      breaks=c("Data", "Seasonally Adjusted", "Trend"))
```

* 계절조정 시계열과 추세성분은 불규칙성분의 차이만 있지만 그래프가 크게 다른 것은 위에서 확인하였듯 불규칙 성분의 영향이 가장 크기 때문이다. 추세가 불명확하다.

### 계절성분의 시각화

```{r}
x11_dcmp %>%
  gg_subseries(seasonal)
```

* 겨울에서 봄에 미세먼지 측정량이 높아지고 여름에는 낮아지는 뚜렷한 계절성을 가진다.

* 추세가 불명확하고 겨울에 미세먼지 측정량이 높아지는 뚜렷한 계절성이 있다.

## (2) SEATS

```{r}
seats_dcmp <- pm10s %>%
  model(seats=feasts:::SEATS(concentration)) %>%
  components()
```

```{r}
autoplot(seats_dcmp) + ggtitle("SEATS decomposition of pm10 in Seoul")
```
### 분해결과: trend, season_adjust
```{r}
seats_dcmp %>%
  ggplot(aes(x = Month)) +
  geom_line(aes(y = concentration, colour = "Data")) +
  geom_line(aes(y =season_adjust, colour = "Seasonally Adjusted")) +
  geom_line(aes(y = trend, colour = "Trend")) +
  xlab("Month") + ylab("concentration of pm10") +
  ggtitle("SEATS: pm10 in Seoul") +
  scale_colour_manual(values=c("gray", "blue", "red"),
                      breaks=c("Data", "Seasonally Adjusted", "Trend"))
```

* 추세가 떨어지는 것처럼 보이나 불명확하다.

### 계절성분의 시각화
```{r}
seats_dcmp %>%
  gg_subseries(seasonal)
```

* 겨울에서 봄에 미세먼지 측정량이 높아지고 여름에 떨어지는 뚜렷한 계절성이 있다.

* 추세가 떨어지는 것처럼 보이나 불명확하고 겨울에 pm10의 측정량이 높아지는 뚜렷한 계절성을 볼 수 있다.

## (3) STL

```{r}
stl_dcmp <- pm10s %>%
  model(STL(concentration~trend(window=7) + season(window='periodic'), robust=TRUE)) %>%
  components()
```

```{r}
autoplot(stl_dcmp) + ggtitle("STL decomposition of pm10 in Seoul")
```

* 뚜렷한 계절성을 확인할 수 있다.

### 분해결과: trend, season_adjust

```{r}
stl_dcmp %>%
  ggplot(aes(x = Month)) +
  geom_line(aes(y = concentration, colour = "Data")) +
  geom_line(aes(y =season_adjust, colour = "Seasonally Adjusted")) +
  geom_line(aes(y = trend, colour = "Trend")) +
  xlab("Month") + ylab("concentration of pm10") +
  ggtitle("STL: pm10 in Seoul") +
  scale_colour_manual(values=c("gray", "blue", "red"),
                      breaks=c("Data", "Seasonally Adjusted", "Trend"))
```

* 추세가 불명확하고 뚜렷한 계절성을 가진다.

### 단순예측법 적용

## 한 번에 예측

```{r}
Mpm10s <- model(TRN,
                mn = MEAN(concentration),
                rw = NAIVE(concentration),
                rwd = RW(concentration~drift()),
                srw = SNAIVE(concentration))
Mpm10s
```

```{r}
Apm10s <- augment(Mpm10s)
Apm10s
```

### 예측값 그림
```{r}
autoplot(Apm10s, .fitted) +
  autolayer(Apm10s, concentration, color = 'gray', size = 1.5) +
  ggtitle('TRN: augment(Mpm10s)$.fitted')
```

### 잔차 그림

```{r}
autoplot(Apm10s, .resid) +
  ggtitle('TRN: augment(Mpm10s)$.resid')
```

## 한 모델씩 뽑아 잔차 그림 보기

### (1) MEAN

```{r}
gg_tsdisplay(filter(Apm10s, .model=='mn') %>% select(.resid))
```

### (2) Random Walk

```{r}
gg_tsdisplay(filter(Apm10s, .model=='rw') %>% select(.resid))

```

### (3) Random Walk with Drift

```{r}
gg_tsdisplay(filter(Apm10s, .model=='rwd') %>% select(.resid))

```

### (4) Seosnal Random Walk

```{r}
gg_tsdisplay(filter(Apm10s, .model=='srw') %>% select(.resid))

```

## model별 백색잡음 검정
```{r}
features(Apm10s, .resid, ljung_box, lag=4, dof=0)
```

## 성능 평가

```{r}
Fpm10s <- forecast(Mpm10s, h=24)
Fpm10s
```

```{r}
autoplot(Fpm10s, TRN, level=NULL, size=1) +
  autolayer(TST, concentration)
```

### TRN에 대한 평가

```{r}
as.data.frame(accuracy(Mpm10s))
```

### TST에 대한 평가
```{r}
accuracy(Fpm10s, data=pm10s)
```

* 최종 모형은 TST에 대한 평가에서 MAPE, RMSE, MAE 모두 가장 낮게 나온 srw 모델이다.

## 최종 모형의 예측값 그리기
### 최종 모형: srw (Seasonal Random Walk) 모델
```{r}
MSRW <- model(TRN, SNAIVE(concentration))
MSRW
```

### 예측값 생성
```{r}
FSRW <- forecast(MSRW, h='2 years')
FSRW
```

```{r}
hilo(FSRW)
```

```{r}
autoplot(FSRW, pm10s)
```

## 잔차 검토
```{r}
ASRW <- augment(MSRW)
ASRW
```

### 잔차의 히스토그램
```{r}
ggplot(ASRW, aes(x=.resid)) + geom_histogram()
```
### 잔차의 ACF
```{r}
ACF(ASRW, .resid)
```

```{r}
autoplot(ACF(ASRW, .resid))
```

* ACF 그림을 보면 12차에서만 기각역을 벗어난 것을 확인할 수 있다. 하지만 제 1종 오류의 가능성이 있으므로 백색잡음 검정을 통해 다시 확인한다.

### 잔차의 백색잡음

```{r}
# 잔차에 대한 Ljung_box 검정
features(ASRW, .resid, ljung_box, lag=10, dof=0)
```

* 10차까지 검정한 결과 p-value가 0.05보다 크므로 ljung-box의 가설 H0를 기각하지 못한다. 따라서 더 이상 남은 정보가 없다는 것을 알 수 있고, SNAIVE 모델로 설명이 된다고 할 수 있다.
